【裁判字號】    89,易,1031
【裁判日期】    890929
【裁判案由】    妨害名譽
【裁判全文】
臺灣屏東地方法院刑事判決                        八十九年度易字第一○三一號
    公  訴  人  臺灣屏東地方法院檢察署檢察官
    被      告  甲○○
右列被告因妨害名譽案件，經檢察官提起公訴（八十九年度偵字第三三九七號）本院
判決如左：
    主  文
甲○○無罪。
    理  由
一、公訴意旨略以：被告甲○○於民國八十九年六月五日十時許，陪同其妻乙○○前
    往本院屏東簡易庭調解室，與告訴人己○○就民事損害賠償事件進行調解（按己○○係代理其夫高桂寶），當時除被告甲○○及妻子乙○○夫婦、告訴人己○○
    外，尚有調解委員戊○○及告訴人之朋友丙○○在場。嗣雙方發生爭執，被告竟
    在該調解室內公然以閩南語「幹妳娘雞巴」、國語「無賴」等言詞侮辱己○○，
    因認被告涉有刑法第三百零九條第一項之公然侮辱罪嫌。
二、按不能證明被告犯罪或其行為不罰者，應諭知無罪之判決，刑事訴訟法第三百零
    一條第一項定有明文。次按刑法第三百零九條第一項之公然侮辱罪，所謂公然者
    ，須不特定人或多數人得以共見共聞之狀況，始能認為達於公然之程度，此有司
    法院院字第二○三三號解釋、最高法院四十八年度台上字第一三八二號判決意旨
    足資參照。而所謂多數人，尚包括特定之多數人在內；至於特定之多數人，法律
    上並無須達幾人以上始構成特定之多數人之成文規定可資參酌，自應視其立法意
    旨及實際情形，已否達於公然之程度以定之。例如，於公開法庭審判時侮辱人，
    因該法庭係屬公開審判性質，任何人均得隨時進入法庭旁聽，自構成公然之要件
    。惟於檢察官偵查庭時當庭侮辱人，因偵查不公開，故於檢察官偵查庭時，除被
    告及告訴（發）人、暨檢察官、書記官、法警等人在場外，其他不特定人或多數
    人不得自由進出該偵查庭，即除當事人、告訴人及偵查庭之職員外，其他不特定
    人或多數人均不得自由進出該偵查庭，尚難認為已達不特定人或多數人得以共見
    共聞之程度，即與刑法上公然侮辱罪之要件不合，此亦有台灣高等法院八十五年
    度上易字第二三三九號判決意旨可供參照，核先敘明。
三、經查，告訴人己○○與被告甲○○於八十九年六月五日十時許，在本院屏東簡易
    庭調解室，就民事損害賠償進行調解事件，當時除被告甲○○及妻子乙○○夫婦
    、告訴人己○○外，尚有調解委員戊○○及告訴人之朋友丙○○在場。依民事調
    解事件之性質，係由調解雙方之當事人與調解人（由雙方推舉或由法院選任）於
    法院進行調停和解，不用開庭之形式（詳法院辦理民事調解暨簡易訴訟事件應行
    注意事項調解程序章之第一項）等規定，及衡以調解雙方當事人就調解事件，亦
    通常不希望外人聽聞，是本案於上開時日在本院屏東簡易庭調解室進行調解時，
    係在調解室不公開之情形下進行，此亦據告訴人己○○於本院調查中自承：「當
    時門（指調解室）是關著的」等語，及證人丁○○即八十九年六月五日於本院屏
    東簡易庭值日之法警到庭證述：「門有關起來」等語明確，自應認為上開調解事
    件非屬在公開場合進行，要屬無疑。故本案被告甲○○縱認有於上開調解事件之
    法院調解室中，以閩南語「幹妳娘雞巴」、國語「無賴」等言詞侮辱己○○，然
    參照前開台灣高等法院八十五年度上易字第二三三九號判決意旨亦認定偵查庭尚
    不構成公然侮辱之情形以觀，自應認為本案亦無構成公然侮辱之要件，已無疑義
    。至於法律應如何保障人格權之不受侮辱，及應如何處罰非公然侮辱之行為，係
    屬法律之立法範疇；惟法官仍應依據法律獨立審判，此為憲法第八十條之明文規
    定，是法官即不得在法無處罰明文依據下，就非公然侮辱犯行予以處罰，此乃立
    法者之立法範疇而非審判法官所得置喙。則揆諸上揭法條規定與最高法院、台灣
    高等法院判決意旨，應認被告被訴公然侮辱之行為，與刑法第三百零九條第一項
    所定之構成要件不合，自屬行為不罰，爰為被告無罪之諭知。
據上論斷，應依刑事訴訟法第三百零一條第一項，判決如主文。
本案經檢察官蔡榮龍到庭執行職務。
中      華      民      國      八十九      年    九    月    二十九    日
                                      臺灣屏東地方法院刑事第二庭
                                          法  官  柯盛益
右正本證明與原本無異。
對於本判決如有不服應於收受送達後十日內向本院提出上訴書狀上訴於台灣高等法院
高雄分院並按他造當事人之人數附具繕本。
                                          書記官  張福山
中      華      民      國      八十九      年    九    月    二十九    日


司法院資訊處製作；財團法人民間司法改革基金會備份。
